【裁判字號】    99,易,2882
【裁判日期】    991027
【裁判案由】    竊盜
【裁判全文】
臺灣板橋地方法院刑事判決              99年度易字第2882號
公  訴  人  臺灣板橋地方法院檢察署檢察官
被      告  甲○○
上列被告因竊盜案件，經檢察官提起公訴（99年度偵字第24092
號），本院判決如下：
    主  文
甲○○犯攜帶兇器竊盜未遂罪，累犯，處有期徒刑柒月。
    事  實
一、甲○○前於民國96年年間，因竊盜案件，經本院以96年度易
    字第1394號、96年度易字第1792號、96年度易字第1877號、
    96年度簡字第4868號，各判處有期徒刑6 月、11月、5 月、
    5 月、5 月，嗣經裁定定應執行刑有期徒刑2 年4 月，並於
    99年6 月30日縮短刑期執行完畢。詎甲○○不知悔改，於99
    年8 月30日凌晨1 時15分許（起訴書誤載為同日凌晨1 時25
    分許），步行至設於臺北縣中和市○○路11號「三商巧福」
    店前，見該店之鐵捲門鑰匙未拔，認有機可趁，竟基於意圖
    為自己不法所有之犯意，遂以該未拔取之鑰匙開啟「三商巧
    福」之鐵捲門後，進入該未供人居住之店內（無故侵入建築
    物部分，未據告訴），在該店廚房取得客觀上得以危害人生
    命、身體可供兇器使用之剪刀2 支後，持該剪刀2 支著手撬
    開「三商巧福」店內之收銀機（毀損部分，未據告訴），欲
    竊取收銀機內之金錢，而著手行竊。嗣因甲○○持剪刀撬開
    收銀機過程中，不慎觸動警報器，經新光保全公司職員王一
    帆趕抵現場，發現甲○○行竊，遂報警處理，甲○○因而未
    能竊得任何財物，警方到場後，扣得甲○○持以行竊之剪刀
    2 支，始獲上情。
二、案經臺北縣政府警察局中和第一分局移送臺灣板橋地方法院
    檢察署檢察官偵查起訴。
    理  由
一、被告甲○○明知證人即「三商巧福」店長劉孟、新光保全
    公司職員王一帆於警詢所為之陳述，均屬被告以外之人於審
    判外之陳述，具有刑事訴訟法第159 條規定，不得為證據之
    情事，於本院審判期日，未聲明異議，而上開證人於警詢所
    為陳述作成時之狀況，並無任何違反自由意志或遭製作筆錄
    員警誘導陳述之情形，本院認為適當，依刑事訴訟法第159
    條之5 第1 項之規定，為傳聞法則之例外，均應有證據能力
    。
二、訊據被告對於上揭時、地，持扣案之剪刀2 支試圖撬開收銀
    機而著手行竊，卻未竊得任何財物得逞之犯罪事實，供承不
    諱，核與證人劉孟、王一帆之證述情節相符，並有查獲照
    片7 張及贓物認領保管單1 紙附卷可稽，復有被告持以行竊
    之剪刀2 支扣案可憑，是本案事證明確，被告上揭攜帶兇器
    竊盜未遂之犯行，堪以認定，應予依法論科。
三、論罪科刑：
  (一)按刑法第321 條第1 項第3 款之攜帶兇器竊盜罪，係以行為
    人攜帶兇器竊盜為其加重條件，此所謂兇器，其種類並無限
    制，凡客觀上足對人之生命、身體、安全構成威脅，具有危
    險性之兇器均屬之，且祇須行竊時攜帶此種具有危險性之兇
    器為已足，並不以攜帶之初有行兇之意圖為必要，最高法院
    79年臺上字第5253號著有判例可資參照。次按，「剪刀在客
    觀上具有危險性，為兇器之一種，上訴人攜帶剪刀，於夜間
    侵入住宅行竊，應成立加重竊盜罪」（最高法院75年度臺上
    字第1166號判決意旨參照）。扣案之剪刀2 支，均為金屬製
    品，此經被告供承在卷，而被告既得持以將放置於「三商巧
    福」店內之收銀機鑰匙孔產生輕微扭曲，堪認扣案之剪刀2
    支，材質堅硬，依社會一般觀念堪認扣案之剪刀2 支在客觀
    上均足以對人之生命、身體、安全構成威脅，而均屬兇器無
    訛，是被告持剪刀欲破壞「三商巧福」店內之收銀機，以竊
    取收銀機內之現金，但尚未破壞收銀機以取得金錢之前，即
    為警查獲，核其所為，係犯刑法第321 條第2 項、第1 項第
    3 款之攜帶兇器竊盜未遂罪。檢察官認為被告該日所犯加重
    竊盜部分，係屬既遂，容有未合，惟因其罪名同為「攜帶兇
    器竊盜」，僅行為態樣有既遂與未遂之分，尚無庸引刑事訴
    訟法第300 條變更檢察官起訴之法條，附此敘明。
  (二)又「刑法第321 條第1 項第2 款所謂毀越門扇，其『越』指
    逾越而言，如係從門走入或開鎖啟門入室，均不得謂為逾越
    門扇，原判決認定被告等係於日間開門侵入王友之住宅竊取
    其財物，既係開門入室，即不成立逾越門扇（或安全設備）
    竊盜之罪」（最高法院77年度臺上字第1130號判決意旨參照
    ）。查本案被告係以鑰匙開啟「三商巧福」之鐵捲門方式，
    進入劉孟管領之「三商巧福」店內行竊，既未毀壞，亦非
    踰越，顯與毀越安全設備門扇、牆垣、安全設備竊盜之情形
    不符，故檢察官認被告進入「三商巧福」店內竊取財物之行
    為，係犯刑法第321 條第1 項第2 款、第3 款之攜帶兇器踰
    越門扇或安全設備罪，容有誤會，惟其加重條件雖有不同，
    但因仍屬構成要件及法條相同之罪，亦無庸變更起訴法條。
  (三)被告前因竊盜案件，經法院分別判處有期徒刑6 月、11月、
    5 月、5 月、5 月，嗣經裁定定應執行刑有期徒刑2 年4 月
    ，並於99年6 月30日執行完畢，有臺灣高等法院被告前案紀
    錄表1 份在卷可佐，被告於有期徒刑執行完畢後，5 年內故
    意再犯本件有期徒刑以上之罪，為累犯，應依刑法第47條第
    1 項規定加重其刑。
  (四)被告雖已著手犯罪行為之實行，惟未生犯罪之結果，為未遂
    犯，爰依刑法第25條第2 項之規定，按既遂犯之刑度減輕其
    刑，並與前開加重部分，依法先加後減之。
  (五)本院審酌被告除前述竊盜案件，經法院判刑並執行完畢之前
    科紀錄外，尚曾因麻醉藥品管理條例、業務侵占、偽造貨幣
    、恐嚇等案件，經法院判刑之紀錄，此有前述被告前案紀錄
    表1 份附卷可憑，素行不佳，而被告正值壯年，不思以正當
    方法賺取財物，竟貪圖小利攜帶兇器行竊，破壞他人對財產
    權之支配，危害社會治安，行為實無可取，惟念及被告著手
    竊取之財物，因遭新光保全公司職員發現，而未能竊得任何
    財物，犯罪所生損害輕微，且被告雖持兇器行竊，但未持以
    攻擊人體，犯罪手段尚屬和平，被告為警查獲後，始終坦承
    犯行，堪認具有悔意，並斟酌被告犯罪動機在於貪圖小利、
    犯罪手段尚屬和平、犯罪所生危害甚小，犯罪情節輕微，以
    及被告智識程度等一切情狀，認檢察官具體求刑有期徒刑10
    月，尚屬過重，爰量處如主文所示之刑，以資懲儆。
  (六)被告持以行竊之剪刀2 支，乃「三商巧福」店內所有，並非
    被告所有，此據被告與證人劉孟陳稱在卷，依法自均不得
    宣告沒收，附此敘明。
四、不另為無罪諭知部分：
  (一)公訴意旨另以被告於99年8 月30日凌晨1 時15分許，踰越「
    三商巧福」之大門，進入店內後，徒手竊取店內之皮蛋豆腐
    1 份食用，因認被告此部分尚犯刑法之第321 條第1 項第2
    款之踰越門扇或其他安全設備竊盜罪嫌，並與被告著手竊取
    收銀機內之金錢而未得逞部分，具有接續犯之實質上一罪關
    係等語。
  (二)按犯罪事實應依證據認定之，無證據不得認定其犯罪事實；
    被告之自白，不得作為有罪判決之唯一證據，仍應調查其他
    必要之證據，以察其是否與事實相符；又不能證明被告犯罪
    者，應諭知無罪之判決，刑事訴訟法第154 條第2項 、第15
    6 條第2 項、第301 條第1 項分別定有明文。
  (三)公訴意旨認被告當日在「三商巧福」店內，除持剪刀著手竊
    取收銀機內之金錢而未遂外，尚曾竊取店內之皮蛋豆腐1 份
    之犯行，無非以被告於警詢及偵查中之自白、證人劉孟、
    王一帆於警詢中所為之陳述，以及查獲照片7 張（起訴書誤
    載為6 張），為其主要論據。惟依卷附之查獲照片，僅可看
    出被告曾持扣案之剪刀試圖撬開「三商巧福」店內之收銀機
    ，收銀機的鑰匙孔因而有明顯刮痕與輕微扭曲，此外，即無
    任何有關皮蛋豆腐遭食用之跡證（諸如原裝放皮蛋豆腐之盤
    子或容器、被告食用皮蛋豆腐所散落之皮蛋或豆腐痕跡），
    是查獲照片並不能證明被告曾竊取「三商巧福」店內之皮蛋
    豆腐。而證人劉孟於警詢中，並未表示「三商巧福」之皮
    蛋豆腐有失竊，證人王一帆則未指認目睹被告竊取「三商巧
    福」店內之皮蛋豆腐食用，因被告於本院審理期間，業已否
    認曾竊取「三商巧福」店內之皮蛋豆腐，證人劉孟於本院
    審理時，並結證稱：經清點後，「三商巧福」店內並無任何
    皮蛋豆腐失竊等語，而檢察官亦未再舉出其他積極證據以資
    證明被告有竊取皮蛋豆腐之犯行，揆諸前揭說明，自無法單
    憑被告於警詢及偵查中之自白，遽認被告確有竊取「三商巧
    福」店內皮蛋豆腐之犯行，原應就此部分為被告無罪之諭知
    。惟此部分如經認定有罪，檢察官認與前述論罪科刑部分，
    具有接續犯之實質上一罪關係，本院既然認此部分不成立犯
    罪，爰不另為無罪之諭知。
據上論斷，應依刑事訴訟法第299 條第1 項前段，刑法第321 條
第2 項、第1 項第3 款、第47條第1 項、第25條第2 項，判決如
主文。
本案經檢察官黃嘉妮到庭執行職務。
中    華    民    國    99    年    10    月    27    日
                  刑事第五庭  法  官  高增泓
以上正本證明與原本無異。
如不服本判決，應於判決送達後10日內，向本院提出上訴狀。
                              書記官  林政良
中    華    民    國    99    年    10    月    27    日
附錄本案論罪科刑法條全文：
刑法第321條
犯竊盜罪而有下列情形之一者，處6 月以上、5 年以下有期徒刑
：
  一  於夜間侵入住宅或有人居住之建築物、船艦或隱匿其內而
      犯之者。
  二  毀越門扇、牆垣或其他安全設備而犯之者。
  三  攜帶兇器而犯之者。
  四  結夥三人以上而犯之者。
  五  乘火災、水災或其他災害之際而犯之者。
  六  在車站或埠頭而犯之者。
前項之未遂犯罰之。

司法院資訊處製作；財團法人民間司法改革基金會備份。
